【裁判字號】    97,消債更,1719
【裁判日期】    980122
【裁判案由】    聲請更生程序
【裁判全文】
臺灣高雄地方法院民事裁定          97年度消債更字第1719號
聲  請  人  甲○○○
代  理  人  施一帆律師
上列當事人因消費者債務清理事件聲請更生，本院裁定如下：
    主  文
聲請駁回。
聲請費用由聲請人負擔。
    理  由
一、聲請意旨略以：聲請人即債務人因積欠安泰商業銀行股份有
    限公司（下稱安泰銀行）等多家銀行信用貸款、信用卡及現
    金卡等債務，因而與最大債權銀行即安泰銀行，依「中華民
    國銀行公會會員辦理消費金融案件無擔保債務協商機制」（
    下稱債務協商機制）請求共同協商債務清償方案，並協商成
    立。協商內容為，自民國95年7 月起，分120 期，利率為2
    ％，於每月10日繳納（新台幣）34,103元（下稱協商金額）
    至指定帳戶。惟聲請人當時並未將高雄市第二信用合作社（
    下稱第二信合社）之房屋貸款納入協商範圍，故聲請人於97
    年7 月間即向目前最大債權金融機構即第二信合社聲請前置
    協商，惟遭第二信合社以聲請人曾參與債務協商機制協商，
    而不符前置協商申請資格為由，而致前置協商不成立，並發
    給前置協商不成立通知書。又聲請人目前並無工作，僅有名
    下房地一戶（土地坐落高雄市○○區○○段2244地號，及坐
    落其上之建物，門牌號碼為：高雄市○○區○○街48之1 號
    7 樓之2） 出租他人，每月租金為7 千元，且聲請人目前之
    家庭費用支出係依賴聲請人配偶每月7 萬5 千元之收入。若
    以目前之收入情況，每月需繳納協商金額加計上開房地一戶
    每月2 萬3 千元之貸款，對聲請人而言確屬沈重。是聲請人
    與配偶繳納協商金額至97年4 月後即因收入困窘無力繳納而
    毀諾。故聲請人在客觀上確有不能清償債務之情況，且聲請
    人無擔保或無優先權之債務總額又未逾1,200 萬元，復未經
    法院裁定開始清算程序或宣告破產，是爰依法聲請更生等情
    。
二、按，「債務人不能清償債務或有不能清償之虞者，得依本條
    例所定更生程序，清理其債務」；「債務人無擔保或無優先
    權之債務總額未逾新台幣1,200萬元者，於法院裁定開始清
    算程序或宣告破產前，得向法院聲請更生。」；「債務人與
    金融機構協商成立者，不得聲請更生或清算。但因不可歸責
    於己之事由，致履行顯有重大困難者，不在此限。」、「本
    條例施行前，債務人依金融主管機關協調成立之中華民國銀
    行公會會員，辦理消費金融案件無擔保債務協商機制與金融
    機構成立之協商，準用前項之規定。」，消費者債務清理條
    例（下稱消債條例）第3 條、第42條第1 項、第151 條第5
    項、第6 項分別定有明文。是債務人若前依債務協商機制於
    95 年 與金融機構達成協商，嗣又將於95年間屬不得與金融
    機構協商之債務，於聲請本次更生前，與95年間與金融機構
    協商之債務，一併向金融機構聲請協商，而遭金融機構拒絕
    協商者，即不受消債條例第151 條第5 項、第6 項之規定。
    查本件聲請人曾於97年7 月間，向目前之最大債權金融機構
    即第二信用合作社聲請前置協商，經該金融機構以：聲請人
    曾參與債務協商機制協商，而不符前置協商申請資格為由，
    而致前置協商不成立，有卷附之前置協商不成立通知書可證
    （見本院卷第23頁），是本件更生之聲請即符合消債條例所
    要求之「前置協商」要件。故本件所應審酌者為聲請人是否
    有「不能清償債務」或「不能清償之虞」之情形，亦先敘明
    。
三、查聲請人所主張上情，業據聲請人提出債權人清冊、財團法
    人金融聯合徵信中心之個人信用報告回覆書（下稱聯徵信用
    報告）、土地登記謄本、建物登記謄本、戶籍謄本、聲請人
    95 、96 年度綜合所得稅各類所得資料清單、財產歸屬資料
    清單為證，堪信為真實。又聲請人目前積欠金融機構之總債
    務為4,821,129 元乙節，有聲請人聯徵信用報告及債權人清
    冊在卷可稽（見本院卷7 至12頁），亦可採信。又聲請人名
    下尚有系爭房地一戶，亦有卷附之財產歸屬資料清單為證（
    見本院卷第18頁），堪信屬實。至於系爭房地一戶目前之價
    值，經本院函詢第二信用合作社，經第二信用合作社回稱：
    系爭房地一戶目前仍繳交本息等情，並於該回函附「不動產
    調查估價表」一份，其上記載系爭房地之價值為3,314,355
    元等情，有卷附之第二信用合作社債權陳報狀及其附件可稽
    ，亦堪認定。則按聲請人所有之資產既為其債務之總擔保，
    在聲請人積欠龐大債務之情形下，其全部資產自應以優先清
    償其所積欠之債務方符事理之平。故聲請人之負債扣除上開
    系爭房地之資產價值後，所餘之債務金額為1,479,774 元。
    則縱將剩餘債務以目前法定最高利率20％計算，聲請人每月
    負縱擔之利息費用，為24,663元（計算式：1,479,774X20％
    ÷12=24,663 ，元以下四捨五入）。審酌聲請人之配偶鄭義
    福於本院審理中所陳：其願意每月為聲請人負擔2 萬5 千元
    之債務一情（見本院卷第97頁字據），與聲請人所陳：聲請
    人配偶每月賺取約7 萬5 千元之收入，及聲請人每月所需之
    家庭生活必要費用為18,500元等情（見聲請人97年12月9 日
    陳報狀，及本院卷第6 頁聲請人之「財產及收入狀況說明書
    」）等情，可認聲請人每月可用以償債之金額為2 萬5 千元
    。以該金額償債，除足以清償剩餘欠款之利息部分，尚有小
    部分金額額可供清償所餘欠款之本金，是聲請人客觀上並無
    不能清償債務之情形存在，應可認定。另衡諸以聲請人家庭
    每月之總收入有8 萬2 千元（即鄭義福7 萬5 千元收入加計
    7 千元租金），縱扣除18,500元之必要費用及鄭義福願意負
    擔之每月2 萬5 千元之償債金額，聲請人家庭每月尚餘38,5
    00元；不論聲請人願意得其配偶之同意，將該部分金額再轉
    做償債金額或用以再作為家庭支出，均仍有餘裕，更足見聲
    請人並無「不能清債務」或「不能清償債務之虞」之情形。
四、綜上所述，本件聲請人並非無償債能力，而有不能清償或不
    能清償之虞，是聲請人之更生聲請即屬無據，依法應予駁回
    。
五、依消費者債務清理條例第8 條、第15條，民事訴訟法第78條
    、第95條，裁定如主文。
中    華    民    國    98    年    1     月    22    日
                  民事第六庭  法  官  吳志豪
以上正本係照原本作成。
如不服本裁定，應於送達10日內向本院提出抗告狀，並繳納裁判
費新台幣1,000元。
中    華    民    國    98    年    1     月    22    日
                              書記官  劉音利


司法院資訊處製作；財團法人民間司法改革基金會備份。
